【裁判字號】    97,訴,455
【裁判日期】    971111
【裁判案由】    違反槍砲彈藥刀械管制條例
【裁判全文】
臺灣苗栗地方法院刑事判決               97年度訴字第455號
公  訴  人  臺灣苗栗地方法院檢察署檢察官
被      告  甲○○
指定辯護人  朱逸群 律師
上列被告因違反槍砲彈藥刀械管制條例案件，經檢察官提起公訴
（97年度偵字第2773號），本院判決如下：
    主  文
甲○○未經許可，持有可發射子彈具有殺傷力之改造手槍，處有
期徒刑壹年陸月，併科罰金新臺幣伍萬元，罰金如易服勞役，以
新臺幣壹仟元折算壹日。緩刑伍年。扣案之可發射子彈具有殺傷
力之改造手槍壹枝（含彈匣壹個，槍枝管制編號：000000
0000號）沒收。
    事  實
一、甲○○明知可發射子彈具有殺傷力之改造手槍為槍砲彈藥刀
    械管制條例所管制之物品，非經中央主管機關許可，不得持
    有，竟仍於民國94年2 月間，在其位於苗栗縣苗栗市○○街
    11號之居所，以家用電腦連上雅虎奇摩拍賣網站，向不詳年
    籍、姓名之成年人以新臺幣（下同）4 千餘元之代價，購得
    具有殺傷力且客觀上對人之生命、身體具有危險性之改造手
    槍（槍枝管制編號：0000000000號，仿Walther 廠PPK/S 型
    半自動手槍製造之槍枝，換裝土造金屬槍管而成）1 枝後，
    即未經許可而持有之，並將之放置於上開居所3 樓房間櫃子
    內。嗣於97年6 月12日12時30分許，為警持本院核發之搜索
    票，至甲○○上開居所執行搜索，經扣得前開手槍1 枝（含
    彈匣1 個）、彈殼1 顆及擦槍工具1 組，始查獲上情。
二、案經苗栗縣警察局苗栗分局報請臺灣苗栗地方法院檢察署檢
    察官偵查起訴。
    理  由
一、按「被告以外之人於審判外之言詞或書面陳述，除法律有規
    定者外，不得作為證據」，刑事訴訟法第159 條第1 項固定
    有明文，然「鑑定之經過及其結果，應命鑑定人以言詞或書
    面報告」，同法第206 條第1 項亦規定甚明。是鑑定人以「
    書面」為鑑定報告提出於法院，依刑事訴訟法第159 條第1
    項立法理由及同法第206 條第1 項規定，即具有證據能力。
    又法院或檢察官得囑託醫院、學校或其他相當之機關、團體
    為鑑定，或審查他人之鑑定，並準用第203 條至第206 條之
    1 之規定，刑事訴訟法第208 條第1 項亦定有明文。依此，
    檢察官對於偵查中之案件，認為須實施鑑定者，固應就具體
    個案，選任鑑定人或囑託鑑定機關（團體）為之；但對於司
    法警察機關調查中之案件，或有量大或急迫之情形，為因應
    實務之現實需求，如檢察官針對該類案件之性質（例如：查
    扣之毒品必須檢驗其成份、對施用毒品之犯罪嫌疑人必須檢
    驗其體內有無毒品代謝反應、對於查扣之槍砲彈藥必須檢驗
    有無殺傷力、對違反野生動物保育法案件必須鑑定是否屬於
    保育類動物案件等)， 認為當然有鑑定之必要者，經參考法
    務部92年5 月20 日 法檢字第092080203 號函送之法務部「
    因應刑事訴訟法修正工作小組」研討之刑事訴訟法修正相關
    議題第21則之共識結論，以及臺灣高等法院於92年8 月1 日
    舉行之刑事訴訟法新制法律問題研討會第3 則法律問題研討
    結果之多數說（載於司法院92年8 月印行「刑事訴訟法新制
    法律問題彙編」第15 至18 頁），基於檢察一體原則，得由
    該管檢察長對於轄區內之案件，以事前概括選任鑑定人或囑
    託鑑定機關（團體）之方式，俾便轄區內之司法警察官、司
    法警察對於調查中之此類案件，得即時送請事前已選任之鑑
    定人或囑託之鑑定機關（團體）實施鑑定，該鑑定人或鑑定
    機關（團體）亦應視同受承辦檢察官所選任或囑託而執行鑑
    定業務，其等出具之書面鑑定報告應屬刑事訴訟法第206 條
    所定之傳聞例外，當具有證據能力（法務部92年9 月1 日法
    檢字第0920035083號函可供參照）。從而，本件扣案之槍枝
    ，經由查獲之警察單位依先前轄區檢察署檢察長事前概括選
    任鑑定機關，即內政部警政署刑事警察局實施鑑定，該鑑定
    機關所出具之「槍彈鑑定書」，即具有證據能力而得為本案
    之證據。
二、訊據被告甲○○對於上開犯罪事實供承不諱，並有上開改造
    手槍1 枝扣案可憑，而扣案之手槍經送往內政部警政署刑事
    警察局鑑驗結果認：「送鑑改造手槍1 枝（槍枝管制編號：
    0000000000號），認係改造手槍，由仿Walther 廠PPK/S 型
    半自動手槍製造之槍枝，換裝土造金屬槍管而成，欠缺保險
    鈕，惟不影響擊發功能，可供擊發適用子彈使用，認具殺傷
    力」等情，有內政部警政署刑事警察局97年6 月25日刑鑑字
    第0970091617號槍彈鑑定書1 份在卷可稽，堪認被告上開自
    白確與事實相符，應可採信。本案事證明確，被告之犯行洵
    堪認定。
三、按未經許可持有具殺傷力之槍枝，其持有之繼續，為行為之
    繼續，而非狀態之繼續，亦即一經持有該槍枝，罪即成立，
    但其犯罪行為之完結須繼續至持有行為終了時為止，最高法
    院92年度台非字第91號判決意旨可資參照。查本案被告於94
    年2 月間持有上開具殺傷力之改造手槍後，刑法雖於94年2
    月2 日修正公布，並自95年7 月1 日施行，但被告非法持有
    上開手槍之行為繼續至被查獲之97年6 月12日，則其持有行
    為之終了既在刑法修正施行後，自無行為後法律變更可言，
    應逕適用修正後之刑法規定論處，而無新舊法比較適用之問
    題。是核被告所為，係犯槍砲彈藥刀械管制條例第8 條第4
    項之未經許可持有可發射子彈具有殺傷力之改造手槍罪。又
    被告持有上開改造手槍之初，年僅16歲，迄被查獲時亦未滿
    20歲，僅因年少失慮，一時衝動好奇即自拍賣網站購入之，
    持有期間均放置在住處房間櫃子內，從未試射擊發過等情，
    業據被告於本院審理時陳述明確，且被告未曾以上開手槍涉
    犯刑案，亦有臺灣高等法院被告前案紀錄表1 份在卷可憑，
    是其行為對於公眾安全僅生潛在威脅，所生危害甚輕，本院
    審酌其情，認縱處以法定最低度刑有期徒刑3 年，猶嫌過重
    ，而與被告持有上開手槍行為之實際惡性失諸衡平，非無「
    情輕法重」之憾，於客觀上足以引起一般人普遍之同情，應
    依刑法第59條之規定，予以酌減其刑。爰審酌被告無視於政
    府嚴格管制槍枝之政策，竟擅自持有前開具殺傷力之改造手
    槍，對於他人生命、身體以及社會治安造成潛在之威脅，實
    有可議，惟念其並無前科，素行尚佳，且自始即坦然承認犯
    行，犯後態度良好，並斟酌其持有具殺傷力之槍枝數量僅為
    1 枝等一切情狀，量處主文所示之刑，並就罰金刑部分，依
    刑法第42條第3 項規定，諭知易服勞役之折算標準，以資懲
    儆。末查，被告未曾因故意犯罪受有期徒刑以上刑之宣告，
    此有臺灣高等法院被告前案紀錄表1 份附卷可參，且其犯後
    始終坦承犯行，於本院審理中頗有悔意，此次因一時失慮致
    罹刑典，經此偵審程序及刑之宣告後，當知所警惕，信無再
    犯之虞，本院因認所宣告之刑以暫不執行為適當，爰宣告緩
    刑5 年，以啟自新。
四、扣案之仿Walther 廠PPK/S 型半自動手槍製造之改造手槍1
    枝（含彈匣1 個，槍枝管制編號：0000000000號），經送內
    政部警政署刑事警察局鑑定結果，認具有殺傷力已如上述，
    屬違禁物，不問屬於犯人與否，應依刑法第38條第1 項第1
    款之規定，宣告沒收。至扣案之彈殼1 顆尚非違禁物，另擦
    槍工具1 組尚未使用過，業據被告自承在卷，非屬犯罪所用
    之物，均無庸宣告沒收，附此敘明。
據上論斷，應依刑事訴訟法第299 條第1 項前段，槍砲彈藥刀械
管制條例第8 條第4 項，刑法第11條前段、第59條、第42條第3
項、第74條第1 項第1 款、第38條第1 項第1 款，判決如主文。
本案經檢察官唐先恆到庭執行職務。
中    華    民    國    97    年    11    月    11    日
                  刑事第三庭  審判長法  官  柳章峰
                                    法  官  呂曾達
                                    法  官  顏苾涵
以上正本證明與原本無異。
如不服本判決應於收受判決後10日內向本院提出上訴書狀，並應
應敘述具體理由。其未敘述上訴理由者，應於上訴期間屆滿後20
日內向本院補提理由書 (均須按他造當事人之人數附繕本)「 切
勿逕送上級法院」。
如不服本判決應於送達後10日內向本院提出上訴狀
                                    書記官  許千士
中    華    民    國    97    年    11    月    11    日
附錄所犯法條全文：
槍砲彈藥刀械管制條例第8條
未經許可，製造、販賣或運輸鋼筆槍、瓦斯槍、麻醉槍、獵槍、
空氣槍或第4 條第1 項第1 款所定其他可發射金屬或子彈具有殺
傷力之各式槍砲者，處無期徒刑或5 年以上有期徒刑，併科新臺
幣1 千萬元以下罰金。
未經許可，轉讓、出租或出借前項所列槍枝者，處 5 年以上有期
徒刑，併科新臺幣 1 千萬元以下罰金。
意圖供自己或他人犯罪之用，而犯前二項之罪者，處無期徒刑或
 7 年以上有期徒刑，併科新臺幣 1 千萬元以下罰金。
未經許可，持有、寄藏或意圖販賣而陳列第 1 項所列槍枝者，處
 3 年以上10年以下有期徒刑，併科新臺幣700 萬元以下罰金。
第 1 項至第 3 項之未遂犯罰之。


司法院資訊處製作；財團法人民間司法改革基金會備份。
